臺灣屏東地方法院交通事件裁定　　　　　94年度交聲字第58號
原處分機關　交通部公路總局屏東監理站
異　議　人
即受處分人　甲○○　男　25歲.
上列異議人即受處分人因違反道路交通管理處罰條例案件，對於
交通部公路總局屏東監理站民國94年4 月4 日所為之處分（原處
分案號：屏監違字第裁82－Z00000000 號），聲明異議，本院裁
定如下：
    主  文
異議駁回。
    理  由
一、汽車行駛於高速公路或設站管制之道路，而不遵管制之規定
    者，處汽車駕駛人新臺幣（下同）3,000 元以上6,000 元以
    下罰鍰，道路交通管理處罰條例第第33條第1 項定有明文。
    再汽車駕駛人違反道路交通管理處罰條例第33條者，除依各
    該條規定之罰鍰處罰外，並予各記違規點數1 點，道路交通
    管理處罰條例第63條第1 項第1 款亦定有明文。
二、原處分意旨略以：受處分人即異議人甲○○（下稱異議人）
    駕駛車牌號碼5U-4677 號車輛（系爭車輛）於民國94年2 月
    21 日13 時20分，在國道三號公路北上255.6 公里處，竟以
    時速123 公里，超速13公里（限速110 公里）行駛，經內政
    部警政署國道公路警察局第七警察隊依違反道路交通管理處
    罰條例第33條第1 項舉發，嗣經裁處罰鍰3,000 元，並依同
    條例第63條第1 項記違規點數1 點等語。
三、聲明異議意旨略以：異議人於上開時間，駕駛系爭車輛，駛
    至上開地點時遭國道公路警察攔停，告知超速，因案發當時
    該路段有多輛車輛同時併行行駛，而其係以時速110 公里左
    右行駛，並無超速，故警員應為誤測，且舉發單位無法提供
    照片等相關違規事實之證據，為此聲明異議，請求撤銷原處
    分云云。
四、經查，異議人駕駛系爭車輛於前揭時、地，經內政部警政署
    國道公路警察局第七警察隊員警持雷射測速槍測速後，攔停
    舉發超速駕駛之違規事實，此有內政部警政署國道公路警察
    局94年2 月21日公警局交字第Z00000000 號舉發違反道路交
    通管理事件通知單1 紙在卷可稽，且為異議人所不爭執。異
    議人固否認有何於上開時、地超速行駛之違規行為，並執前
    揭情詞置辯。然查：
  (一)異議人駕駛系爭車輛於上開時、地經執勤員警以雷射測速槍
    測得行速123 公里，超速13公里（該路段最高時速限制11 0
    公里、測距281.6 公尺）等情，業據證人即舉發本件違規之
    內政部警政署國道公路警察局第七警察隊警員王獻堂到庭結
    證稱：當時伊與吳亭寬在國道三號北向255. 6公里處定點測
    速，伊站在車外負責測速，伊是站在靠近外車道那邊的路肩
    即渠等車子駕駛座旁邊，吳亭寬則在車上，渠等之車輛配有
    2 個後視鏡，所以吳亭寬在車內也看得很清楚，後來伊就測
    到異議人的時速為123 公里，測到以後就馬上叫吳亭寬開警
    示燈，依法攔查開單，渠等的測距約為280 公尺，一般的雷
    射槍的測距有1 公里左右，不過為避免爭議，渠等都不會讓
    測距太遠，當時車流很少，視距良好，異議人的後面的車離
    異議人還很遠，故渠等不可能鎖定錯誤，因為雷射槍與打靶
    的原理相同，而且如果手晃動速度就不會測出，況異議人所
    駛的是廂型車，所以很容易被鎖定，本件雷射槍的編號為Ｐ
    Ｌ19017 ，雷射槍是單點式的，渠等從視窗的紅點錨點車輛
    車牌處附近，然後扣板機，光束就會射出去，再折回來，那
    就會顯現出車速及車距，伊從90年左右政府採購雷射槍後就
    開始使用，如果伊沒有把握是不會攔查開單等語明確，且核
    與證人即一同舉發本件違規之警員吳亭寬到庭結證稱：伊與
    王獻堂於94年2 月21日13時20分許在舉發單所載之地點注意
    有無車輛超速，該處限速為110 公里，由王獻堂手持雷射槍
    （編號為ＰＬ19017）， 伊則在車上，車上有2 面鏡子，當
    時車子很少，天氣晴朗，嗣王獻堂在測距281.6 公尺處（即
    渠等所站的地方瞄准異議人車輛的距離）測到系爭車輛行速
    123 公理，就馬上叫伊開警示燈，王獻堂手持指揮棒示意異
    議人下車，告知異議人違規超速，當時伊有特別注意，異議
    人後面並無來車，雷射槍測速器是單點式的，只能鎖定1 台
    ，係以視窗口的紅點瞄準車輛，然後按板機，光束會射出去
    ，折射回來，就會有測距及車速等情相符，是依上開2 位證
    人所述，警方所使用之雷射測速槍係先目視道路上可能超速
    之車輛，再以雷射測速槍鎖定偵測，經測得確有超速之事實
    時，即以目視之方法跟隨該車攔停舉發，且本件係由2 位員
    警共同執行超速偵測之勤務，其等均有長時間之操作經驗，
    而該雷射槍之特性係1 次僅能鎖定1 台車輛，並非1 次鎖定
    多台，則以員警之執勤技巧及經驗，欲就某一特定車輛判定
    為超速之車輛，應非難事，縱雷射槍內無法顯示車號，但員
    警係先目視特定可疑車輛，再舉槍測定，復再目視跟車攔停
    ，其前後已有相當充分之時間均始終注意同一特定車輛，自
    應認其發生誤認之機率極低，又上開員警僅係依法執行定點
    測試車輛勤務時，適時發現異議人有超速行駛之違規情勢，
    立即攔停系爭車輛舉發違規，並無積極證據可認其有何濫行
    舉發違規之情形，況警方與異議人素無仇怨，其於本院所為
    之證詞復受具結程序及偽證罪之擔保，實無故意設詞誣陷異
    議人之動機與必要，足認證人王獻堂、吳亭寬上開證述，應
    堪採信。
  (二)再者，雷射槍測速器雖僅能顯示速度，未能顯示車牌號碼，
    復無違規照片可據，固易生舉發員警與違規人間之爭執，惟
    照相僅屬證明方法之一，非謂無相片等證據資料即不得舉發
    ，本件異議人之違規行為既經員警目睹而當場攔停舉發，其
    所憑之證據除上開測速器所顯示之超速數據之外，亦有上述
    執勤員警本身之舉證，實與一般公路上依自動測速照片所顯
    示之車牌號碼逕行舉發之情形有別，又本件員警係以科學儀
    器雷射測速槍取得受處分人超速行駛之證據資料後隨即攔停
    舉發受處分人，受處分人亦自承員警有出示測試槍之數據給
    伊看過，足見警員之舉發過程並無違法、不當。此外，內政
    部警政署國道公路警察局第七警察隊於94年3 月14日亦函覆
    原處分機關稱：雷射槍測速器係值勤人員警由測速器之瞄準
    鏡對準目標（單一車輛）扣發射板機即可精確測出所瞄準目
    標之速度，行速數據並顯示於抬頭顯示器內，準確度無疑；
    又使用之儀器係雷射槍測速器，未具照相功能，且既經員警
    現場攔檢，駕駛人即可當場檢視測速數據，故無須提示照片
    等情，此有該隊公警七交字第0940770412號函1 紙在卷足憑
    ，是自不能以本件無採證照片等證據資料，而為有利異議人
    之認定。
  (三)另就本件使用之編號ＰＬ19017 雷射槍測速器之準確度而言
    ，亦有原廠出廠證明及國際檢驗合格證明文件等件附卷可參
    ，而異議人對本件雷射槍測速器之準確度及顯示之時速數據
    亦無爭執，是上開雷射槍之測定結果為時速123 公里，亦堪
    採信。
五、綜上所述，本件異議人所辯並未無超速等情，委無足採，其
    有上開違規之事實，洵堪認定。從而原處分機關審酌異議人
    違規情形，依道路交通管理處罰條例第33條第1 項，處罰鍰
    3,000 元，並依同條例第63條第1 項第1 款，記違規點數1
    點，核無不當。本件異議為無理由，應予駁回。
據上論斷，應依道路交通案件處理辦法第19條，裁定如主文。
中　　華　　民　　國　　94　　年　　6 　　月　　30　　日
                  交通法庭法  官  許心
以上正本證明與原本無異。
如不服本裁定應於裁定送達後5 日內向本院提出抗告書狀敘述抗
告之理由抗告於臺灣高等法院高雄分院。
中　　華　　民　　國　　94　　年　　7 　　月　　4 　　日
                          書記官  林香如
